【裁判字號】    90,台上,6656
【裁判日期】    901101
【裁判案由】    偽造文書
【裁判全文】
最高法院刑事判決                                九十年度台上字第六六五六號
    上  訴  人  甲○○
右上訴人因偽造文書案件，不服台灣高等法院高雄分院中華民國八十八年六月十五日
第二審判決（八十八年度上訴字第四○一號，起訴案號：台灣高雄地方法院檢察署八
十七年度偵字第五三九一號），提起上訴，本院判決如左：
    主  文
上訴駁回。
    理  由
按刑事訴訟法第三百七十七條規定，上訴於第三審法院，非以判決違背法令為理由，
不得為之。是提起第三審上訴，應以原判決違背法令為理由，係屬法定要件。如果上
訴理由狀並未依據卷內訴訟資料，具體指摘原判決不適用何種法則或如何適用不當，
或所指摘原判決違法情事，顯與法律規定得為第三審上訴理由之違法情形，不相適合
時，均應認其上訴為違背法律上之程式，予以駁回。本件上訴人甲○○上訴意旨略稱
：(一)、上訴人於原審辯稱：坐落高雄縣路竹鄉○○村○○街一○八號一樓房屋（以下
稱系爭房屋）係伊購買，只是信託登記在告訴人藍麗薰名下等情。上訴人對上情雖未
能舉證證明，然既關係犯罪是否成立，事實審法院本於調查之職權，非不得直接訊問
告訴人是否實在，或命上訴人及告訴人提出購屋資金證明，查明事實真相。原審徒以
上訴人未能舉證以實其說，即認上訴人所辯不足採信，有未盡調查能事之違背法令。
(二)、夫妻之聯合財產由夫管理；又夫對於妻之原有財產，有使用、收益之權，民法第
一千零十八條第一項前段及第一千零十九條前段定有明文。則夫之管理、使用、收益
行為既為法定權利，自無需經由妻之同意，不論以夫自己名義為之，或以妻之名義為
之，均無不可。原審說明上訴人對系爭房屋之使用、收益等行為，僅得以上訴人自己
之名義行之，有適用法則不當之違誤。(三)、上訴人若以自己名義將房屋出租於他人，
對告訴人亦生拘束效力，告訴人即負有出具房屋使用同意書之義務，上訴人所為對告
訴人之利益不生影響，自不足以生損害於告訴人，核與行使偽造私文書之構成要件不
符，原判決論處上訴人行使偽造私文書罪刑，有適用法則不當之違誤等語。
惟查原判決認定上訴人有原判決事實欄所記載之行使偽造私文書，足以生損害於他人
犯行，係以上訴人於偵審中迭次供承未經告訴人同意，在系爭房屋使用同意書同意人
欄內偽造告訴人之署押，及在其上蓋用告訴人原置於家中之印文，並持向高雄縣稅捐
稽徵處岡山分處行使等情是實。並有高雄縣稅捐稽徵處岡山分處函及所附偽造之系爭
房屋使用同意書影本在卷可證。而系爭房屋係於民國七十七年六月二十二日，完成告
訴人為所有權人之第一次登記，亦有建物登記謄本在卷可按。上訴人雖辯稱：系爭房
屋係伊所購，登記在告訴人名下，伊有權出租，並無偽造私文書犯行云云；上訴人之
原審選任辯護人亦辯稱：上訴人與告訴人未立有夫妻財產制契約，上訴人本有管理聯
合財產之系爭房屋之權，上訴人將系爭房屋出租於中琳企業有限公司（以下稱中琳公
司）乃其法定權限，上訴人自有權製作系爭房屋之使用同意書等語。但上訴人未能提
出任何證據以實其說，且該房屋既登記告訴人為所有權人，自應依法推定係屬告訴人
之原有財產。上訴人對系爭房屋雖得使用、收益，但上訴人未經告訴人之同意，而逕
以告訴人名義書立房屋使用同意書，自非法之所許。參酌告訴人之供述等情，予以綜
合判斷。因而撤銷第一審判決，改判仍論處上訴人行使偽造私文書，足以生損害於他
人罪刑，已於判決內說明其所憑之證據及其認定之理由，從形式上觀察，並無違背法
令之情形。按證據之取捨與證據之證明力如何，均屬事實審法院得自由裁量、判斷之
職權；苟其此項裁量、判斷，並不悖乎通常一般之人日常生活經驗之定則或論理法則
，又於判決內論其何以作此判斷之心證理由者，即不得任意指摘其為違法，而據為
提起第三審上訴之合法理由。原審綜合前述各項事證，並說明上訴人辯稱將系爭房屋
信託登記予告訴人等情，並未提出任何證據以實其說。且按諸告訴人已一再陳明系爭
房屋為其所有。而上訴人或稱：系爭房屋是伊父母拿錢出來買，後登記予告訴人名下
（第一審卷第十四頁），或稱：系爭房屋是伊與告訴人共同買的，登記告訴人名下（
原審卷第二十二頁）等情，先後供陳情節不一，原審因認上訴人所辯，不足採信，乃
其採證職權之合法行使，不容任意指為違法。況第一審及原審於最後審判期日調查證
據完畢開始辯論前，審判長問上訴人尚有何證據聲請調查？上訴人均答稱：「無」（
第一審卷第二十二頁、原審卷第八十九頁）。縱認原判決對上情未詳為說明，而有微
疵，然於判決之結果並無影響，依刑事訴訟法第三百八十條規定，仍不得據為合法之
第三審上訴理由。且本院為法律審，上訴人在本院又為此爭執，自非依據卷內資料執
為指摘之合法上訴第三審理由。又刑法處罰行使偽造私文書罪之目的，於保護制作權
以外，更重在保護文書公共之信用。原判決說明上訴人對告訴人原有財產之系爭房屋
，固得為使用、收益，但上訴人未經告訴人之同意，偽以告訴人名義書立同意書並持
以行使，自足以生損害於告訴人，不得解免行使偽造私文書罪責，已詳予說明其論斷
之所憑及理由。按諸上訴人於偵查中供承：「我承認偽造文書」（八十七年度偵字第
五三九一號卷第四十三頁背面），於第一審亦供承：伊是不得已才偽造（第一審卷第
二十二頁）；於原審供承：伊經商失敗，告訴人離家，伊為養小孩，才偽造告訴人之
同意書行使等情（原審卷第二十二頁），原審因認上訴人確有行使偽造私文書之犯罪
故意。而刑法上之偽造私文書罪所謂足生損害於公眾或他人，其損害，究屬民事上之
損害，抑屬刑事上或其他之損害，皆包括在內，且係以有生損害之危險為已足，並不
以發生實際上損害為必要。上訴人偽以告訴人名義書具系爭房屋使用同意書，內載告
訴人將系爭房屋無償借予（有償租予）賴瓊珠設立之中琳公司使用，使用期間告訴人
本人無任何異議。（租賃金額每月新台幣貳仟元）等情（八十七年度偵字第五三九一
號卷第十五之一頁），偽以告訴人名義與賴瓊珠設立之中琳公司發生法律關係，並持
向高雄縣稅捐稽徵處岡山分處行使，則告訴人對於承租人方面，形式上即負有出租人
之責任。原判決認其對告訴人顯有生損害之危險，亦非無據。不能僅以民法第一千零
十八條第一項前段及第一千零十九條前段之規定而執為免責之張本。上訴意旨指稱本
件不足以生損害於告訴人云云，純就民事上之損害關係立論爭辯，尚有誤會。上訴意
旨就原判決根據上開證據所為事實之認定，究竟違反如何之證據法則，並未依據卷內
資料具體指摘，徒憑己意，或就原判決已有說明之事項，或就原審判斷證據證明力之
合法職權行使，漫指其違法，重為單純事實上之爭執，難謂係適法上訴第三審之理由
，其上訴違背法律上之程式，應予駁回。
據上論結，應依刑事訴訟法第三百九十五條前段，判決如主文。
中      華      民      國     九十     年     十一     月      一      日
                              最高法院刑事第四庭
                                  審判長法官  董  明  霈
                                        法官  丁  錦  清
                                        法官  林  茂  雄
                                        法官  王  居  財
                                        法官  張  祺  祥
      右正本證明與原本無異
                                              書  記  官
中      華      民      國     九十     年     十一     月      八      日
                                                                       Ｋ


司法院資訊處製作；財團法人民間司法改革基金會備份。
